臺灣高等法院臺中分院刑事裁定　　　　　100年度聲字第109號
聲　請　人
即　被　告　林石定
上列聲請人即被告因本院九十九年度上訴字第二０四五號違反毒
品危害防制條例案件，聲請具保停止羈押，本院裁定如下：
    主  文
聲請駁回。
    理  由
一、本件聲請意旨如附件聲請狀內容所載（詳如附件）。
二、按，聲請停止羈押，除有刑事訴訟法第一百十四條各款所列
    情形之一不得駁回者外，准許與否，該管法院有自由裁量之
    權，衡非被告所得強求；被告羈押期間，被告及得為其輔佐
    人之人或辯護人，得隨時具保，向法院聲請停止羈押，刑事
    訴訟法第一百十一條第一項定有明文，亦有最高法院四十六
    年臺抗字第二一號判例、九十一年度臺抗字第四五六號判決
    意旨可資參照。
三、經查：
（一）本件聲請人即被告林石定（以下稱聲請人）前因涉違反毒
      品危害防制條例第四條第一項共同販賣第一級毒品罪，經
      原審法院訊問後，認為犯罪嫌疑重大，且其所犯為最輕本
      刑五年以上有期徒刑之重罪，因販賣第一級毒品之法定刑
      非輕，符合刑事訴訟法第一百零一條第一項第三款規定而
      有羈押之必要，認非予羈押顯難進行追訴、審判，遂自民
      國九十九年七月七日裁定准予執行羈押，並於羈押期滿三
      月屆至時，認其羈押原因未消滅，仍有羈押之必要，裁定
      諭知自九十九年十月七日起第一次延長羈押二月，此有臺
      灣臺中地方法院九十九年度訴字第一一七四號裁定附卷可
      稽。嗣該案件上訴至本院中，第二審羈押期間之起算，依
      刑事訴訟法第一百零八條第三項規定，自卷宗或證物送交
      法院法院之日起算，本件於九十九年十月十九日繫屬於本
      院，是羈押日期應從該日起算。又三月之羈押期間即將屆
      滿，本院法院認前開原因依然存在，且被告有逃亡之虞，
      仍有繼續羈押之必要，乃自一００年一月十九日起第一次
      延長羈押二月，此有本院九十九年度上訴字第二０四五號
      裁定在卷足憑。
（二）次查羈押被告之目的，本質在於確保訴訟程序得以順利進
      行、或為確保證據之存在與真實、或為確保嗣後刑罰之執
      行，而對被告所實施剝奪其人身自由之強制處分，而被告
      有無羈押之必要，法院僅須審查被告犯罪嫌疑是否重大、
      有無羈押原因、以及有無賴羈押以保全偵審或執行之必要
      ，由法院就具體個案情節予以斟酌決定，如就客觀情事觀
      察，法院許可羈押之裁定或延長羈押之裁定，在目的與手
      段間之衡量並無明顯違反比例原則情形，即無違法或不當
      可言，且關於羈押原因之判斷，並非為被告有罪無罪之實
      體上認定，尚不適用訴訟法上所謂之嚴格證明法則，縱使
      是傳聞證據，亦可採納相佐，此可見刑事訴訟法第一百五
      十九條第二項規定關於羈押之審查不適用傳聞法則可知。
      又被告如經法官訊問後，認為犯罪嫌疑重大，而「逃亡或
      有事實足認為有逃亡之虞者」、或「所犯為死刑、無期徒
      刑或最輕本刑為五年以上有期徒刑之罪者」二者情形，非
      予羈押，顯難進行追訴、審判或執行者，得羈押之，此有
      刑事訴訟法第一百零一條第一項第一款、第一百零一條第
      一項第三款分別定有明文。
（三）本件聲請人共同犯販賣第一級毒品罪，業經原審法院於九
      十九年八月三十一日以九十九年度訴字第一一七四號刑事
      判決判處應執行有期徒刑九年二月在案，茲因聲請人犯最
      輕本刑五年以上有期徒刑之罪，符合刑事訴訟法第一百零
      一條第一項第三款之重罪羈押事由且聲請人所涉犯之罪，
      對社會危害非輕，況聲請人犯販賣第一級毒品罪業經原審
      法院應執行為九年二月有期徒刑之宣告，堪認聲請人之犯
      罪情節重大。又受長期有期徒刑之宣告，聲請人為規避刑
      罰執行之可能性大幅增加，是具有逃亡之潛在性空間，已
      難以其他較具輕微之具保方式替代羈押，為確保刑事審判
      程序之順利進行及嗣後刑罰之有效執行，應認聲請人仍有
      羈押之必要性。從而，本院綜合上開各要件，再三審酌，
      核本案之情況仍無法以具保停止羈押之方式，使原羈押理
      由消滅，故認聲請人羈押原因仍然存在，且具羈押之必要
      性，是聲請人聲請具保停止羈押，尚難准許，應予駁回。
（四）至聲請人雖以同案被告王慶華、吳文雄均犯嫌重大且獲重
      判，但一人現居在外，一人則保釋在外，對聲請人不公。
      況，聲請人家中尚有年邁父、母親需照顧等情資為抗辯，
      然按憲法固定有保障人民之平等權之明文，惟人民不得就
      其違法行為主張平等權，易言之，即人民不得主張「不法
      之平等」（臺灣高等法院九十五年度聲字第一八六二號裁
      定意旨參照）。前者從聲請人與共同被告所犯之販賣第一
      級毒品整體觀察，涉案情節輕重尚有不同，是聲請人之羈
      押原因及必要性仍然存在，同時亦不因具保之實施而使羈
      押原因消滅，聲請人尚不得主張其犯罪行為，亦應於同案
      被告有相同之待遇。而後者則有關個人經濟及家庭狀況而
      聲請具保停止羈押之事由，其情固值憐憫，惟容與執行羈
      押係為確保審判與執行程序有效進行之程序上考量迥異，
      為歷年來本院一貫之見解，不容變更，自亦難據為判斷其
      有無羈押理由及必要之根據，併為敘明。
四、依刑事訴訟法第一百二十一條第一項規定，裁定如主文。
中    華    民    國  100    年     1     月    18    日
            刑事第三庭   審判長法  官  王  增  瑜
                               法  官  唐  光  義
                               法  官  曾  佩  琦
以上正本證明與原本無異。
如不服本裁定，應於收受送達後五日內向本院提出抗告書狀(須
附繕本)。
                               書記官  陳  玫  伶
中    華    民    國  100    年     1     月    18    日